【裁判字號】    96,交抗,284
【裁判日期】    970128
【裁判案由】    聲明異議
【裁判全文】
臺灣高等法院高雄分院刑事裁定         96年度交抗字第284號
    抗告人即
    受處分人    甲○○
上列抗告人因違反道路交通管理處罰條例聲明異議案件，不服
臺灣高雄地方法院中華民國96年11月19日裁定（96年度交聲字第
496 號），提起抗告，本院裁定如下：
    主  文
抗告駁回。
    理  由
一、本抗告人於原審法院異議意旨略以：異議人即受處分人甲○
    ○於民國（下同）96年4 月1 日16時36分許，駕駛車號ZE-2
    10號營業小客車，沿高雄市○○路由北向南之直行用中間車
    道行駛右轉進入新莊路，該路口係可右轉者，伊並非未依標
    誌標線號誌指示行駛，嗣經警察當場鳴笛攔停受檢，伊有拿
    出相關證件供警察檢查，伊認為並未違規，故拒絕在舉發通
    知書上簽名便離去，並非拒絕停車受檢而逃逸，乃原處分機
    關竟仍以異議人不依標誌、標線、號誌指示及違反道路交通
    管理處罰條例之行為，拒絕停車接受稽查而逃逸為由，裁處
    罰鍰處分，實無理由，爰依法聲明異議，請求撤銷原處分云
    云。
二、按駕駛人駕駛汽車，應遵守道路交通標誌、標線、號誌之指
    示，並服從交通指揮人員之指揮；機器腳踏車行駛至交岔路
    口，其轉彎，應依標誌或標線之規定行駛，道路交通安全規
    則第90條、第99條第2 項定有明文。又汽車駕駛人轉彎時，
    不依標誌、標線、號誌指示者，處新臺幣（下同）600 元以
    上1,800 元以下罰鍰；汽車駕駛人，駕駛汽車有違反本條例
    之行為，經交通勤務警察或依法令執行交通稽查任務人員制
    止時，不聽制止或拒絕停車接受稽查而逃逸者，除按各該條
    規定處罰外，處3,000 元以上6,000 元以下罰鍰，道路交通
    管理處罰條例第48條第1 項第2 款、第60條第1 項亦定有明
    文。
三、訊據抗告人對於在上揭時間、地點駕駛上開營業小客車右轉
    時為警攔檢，因認未違規而取回證件後逕行離去之事實，固
    供認不諱，惟否認有何未依標誌右轉及拒絕停車受檢之違規
    行為，辯稱：伊當時係沿翠華路平面道路北向南行駛後右轉
    新莊仔路，而上開交岔路口可以右轉，且伊於警員攔下後，
    即應警員之要求而提出相關證件供查證，警員係於填載舉發
    違規通知書後始將證件交還，因伊自認未違規，始拒不簽名
    而逕行駕車離去，並未拒絕停車受檢而逃逸云云。
四、經查：
  (一)高雄市○○路由北向南之快速道路直行車道右轉入新莊路路
    口之右線及中間車道路面標線均為直行方向、左線車道之路
    面標線則為左轉方向，該路口燈號為僅能直行之綠色燈號、
    並顯然設有禁止右轉標誌，此有高雄市政府警察局交通警察
    大隊96年4 月23日以高市警交三字第0960007240號函暨所附
    照片4 張附在原審卷可憑，異議人復自承確有沿高雄市○○
    路由北向南之直行用中間車道行駛，後右轉進入新莊路，是
    異議人於上開時、地，駕駛營業小客車違規右轉之事實，足
    以認定。
  (二)證人高茂峰（即當時執勤之警員）於本院調查時證稱：「當
    時甲○○駕駛計程車從翠華路快速道路右側車道下來，直接
    右轉彎，當時我在新莊路口西北角就將甲○○攔下，甲○○
    說他沒有違規，甲○○要我說明違規的禁止標誌在那裡，我
    叫甲○○自己去前面看，我正開舉發通知書時，甲○○叫我
    不要開，他說要看到有禁止右轉的標誌才讓我開舉發通知書
    ，後來我親自帶甲○○至分向島看禁止右轉的標誌」等語，
    足徵抗告人當時係駕駛計程車沿高雄市○○路由北向南之快
    速道路直行車道右轉入新莊路路口無訛，抗告人辯稱：其係
    由翠華路平面道路南下右轉新莊仔路，而該處可以右轉云云
    ，委無可採。
  (三)抗告人係經警鳴笛攔停受檢，交付相關身份證件後，於警員
    製作舉發違規通知書之際，竟趁隙搶回證件、未簽收通知單
    、不服稽查取締而駕車逃逸，除經高雄市政府警察局交通警
    察大隊96年4 月23日高市警交三字第09600072 40 號函覆明
    確，並有高雄市政府警察局舉發違反道路交通管理事件通知
    書高市警交字第B00000000 號在卷可憑，且證人高茂峰於本
    院調查時亦證稱：甲○○一直都不承認有違規，我就依照甲
    ○○拿給我的證件開始填寫舉發通知書違規事由，我正在填
    寫的時候甲○○就講了一些挑釁的話，我不管甲○○，就舉
    發他，之後我填寫到甲○○的名字的過程，甲○○趁機將他
    的證件搶走，並且將他的車子同時開走，由新庄仔路往西的
    方向駕車加速離去。我就用數位相機拍下甲○○離去的情形
    ，而且整個過程都有錄音；甲○○取走證件時，我尚未寫他
    的年籍及車牌號碼，後來我是用甲○○的身分證去查證，才
    知道甲○○的年籍等相關資料，查到後才完成舉發的工作等
    語，並有其提出抗告人駕車離去時所拍攝之照片在卷可憑（
    見本院卷第31頁）。抗告人於本院調查時亦自承：其拒絕在
    舉發通知書上簽名便拿回證件後離去等語，是其於警員取締
    告發之際，趁機搶走證件，拒受稽查而拒絕停車受檢之事實
    ，至臻明確，雖抗告人辯稱：伊並未違規云云，然是否違規
    須依法定程序處理、認定，並非抗告人自行認定即足作為不
    服稽查取締逃逸之理由，是其此部分違規行為亦足以認定。
  (四)抗告人所舉原審法院94年度交聲字第57號裁定曾就類此情形
    為撤銷原處分之裁定為由，認其並未違規云云，惟按該裁定
    係以：舉發違反道路交通管理事件通知單上所載之地點，既
    非在前揭三多路與英明路上禁止左轉標誌之範圍內，異議人
    縱有行經該處，亦尚難認定有不依標誌標線號誌指示行車之
    情事等旨為由撤銷原處分，核與本件違規時間及地點均不相
    同，自難比附爰引，抗告人此部分所辯，亦無理由。
  (五)抗告人於本院調查時另辯稱：警察既有帶數位相機，如果伊
    違規，警員可以拍照下來，何以未拍照；如果伊搶了警察車
    上的證件，警員豈有可能放伊走云云。惟當時證人即警員高
    茂峰雖係在翠華路右轉新莊仔路口執行職務，然抗告人當時
    係駕車行進中，警員於發現違規時，是否有充裕時間拿取相
    機拍照即非無疑。況行政機關所採取之取締之方法，只要有
    助於目的之達成而不違悖於比例等依法行政之原則外，應委
    諸於警察機關之判斷，而當抗告人違規右轉時，警員高茂峰
    係以吹哨子之方式攔停抗告人所駕駛之計程車，此經其於本
    院調查時證述在卷，是不能以當時警員未予以拍照，即認抗
    告人未違規。再者，抗告人雖有違規之行為，然並非現行犯
    ，警員並無任何即時強制之權力，阻上抗告人離去，且依道
    路交通管理處罰條例第7 條之2 第1 項第4 款之規定，汽車
    駕駛人不服指揮稽查而逃逸，當場不能或不宜攔截製單舉發
    者，本得逕行舉發，是警員未制止抗告人自由離去，不能謂
    無據。
  (六)綜上所述，原處分機關以抗告人違規事實明確，依前揭法規
    規定，裁處異議人罰鍰共3,600 元，於法有據，裁罰額度亦
    無不當，異議人執前開情詞聲明異議，為無理由，原審法院
    因而裁定駁回抗告人之異議，核無違誤。抗告人仍執陳詞提
    起抗告，並無理由，應予駁回。
五、據上論結，應依道路交通案件處理辦法第26條，刑事訴訟法
    第412 條，裁定如主文。
中    華    民    國    97    年    1     月    28    日
                  刑事第四庭    審判長法  官  蕭權閔
                                      法  官  陳吉雄
                                      法  官  李嘉興
以上正本證明與原本無異。
不得再抗告。
中    華    民    國    97    年    1     月    28    日
                                      書記官  郭榮芳


司法院資訊處製作；財團法人民間司法改革基金會備份。
